【裁判字號】    98,訴,1504
【裁判日期】    981124
【裁判案由】    違反毒品危害防制條例
【裁判全文】
臺灣彰化地方法院刑事判決              98年度訴字第1504號
公  訴  人  臺灣彰化地方法院檢察署檢察官
被      告  甲○○
                    （現於臺灣彰化看守所羈押中）
上列被告因違反毒品危害防制條例案件，經檢察官提起公訴（98
年度毒偵字第1729號），本院改依簡式審判程序審理，判決如下
：
    主  文
甲○○施用第一級毒品，累犯，處有期徒刑捌月。
    事  實
一、甲○○曾因犯恐嚇取財罪，經本院以95年度易字第1197號判
    決判處有期徒刑5月確定，入監執行後，適逢中華民國九十
    六年罪犯減刑條例公布施行，經裁定減刑為有期徒刑2月又
    15日確定，於民國96年7月16日執行完畢。另因施用毒品案
    件，經執行觀察、勒戒後，被評定為無繼續施用毒品之傾向
    ，於94年2月17日執行完畢釋放，並經臺灣彰化地方法院檢
    察署檢察官以94年度毒偵緝字第5號、第6號為不起訴處分確
    定。詎仍不知悔改，復於上開觀察、勒戒執行完畢釋放後5
    年內，基於施用第一級毒品海洛因之犯意，於98年7月5日下
    午3時30分許，在彰化縣社頭鄉○○○道路旁，將海洛因粉
    末摻水稀釋後，再用針筒注射之方式，施用第一級毒品海洛
    因1次（該注射針筒已經甲○○丟棄而滅失）。嗣於98年7月
    8日下午3時35分許，在彰化縣田中鎮○○路○段216巷，其
    因形跡可疑為警盤檢查獲，經其同意採集尿液送驗，結果呈
    現可待因及嗎啡之陽性反應，始悉上情。
二、案經彰化縣警察局田中分局報請臺灣彰化地方法院檢察署檢
    察官偵查起訴。
    理  由
壹、程序部分：
    被告甲○○所犯之本案犯罪，係死刑、無期徒刑、最輕本刑
    為3年以上有期徒刑以外之罪。其於準備程序就上開被訴事
    實為有罪之陳述，經受命法官告知簡式審判程序之旨，並聽
    取其與公訴人之意見後，本院認無不得或不宜改依簡式審判
    程序進行之情事。爰依刑事訴訟法第273條之1第1項、第284
    條之1規定，裁定由受命法官獨任進行簡式審判程序，先予
    敘明。
貳、實體部分：
一、訊據被告對於上開事實坦承不諱；且於98年7月8日對被告所
    採集之尿液，經送檢驗後，結果呈現可待因及嗎啡之陽性反
    應，有彰化縣警察局（田中分局）委託檢驗尿液代號與真實
    姓名對照證單，及詮昕科技股份有限公司98年7月16日報告
    編號00000000號濫用藥物尿液檢驗報告各1紙在卷可憑。足
    認被告之自白與事實相符，應可採信。本案事證明確，被告
    上開施用第一級毒品之犯行，堪以認定。
二、查被告前因施用毒品案件，經執行觀察、勒戒後，被評定為
    無繼續施用毒品之傾向，於94年2月17日執行完畢釋放，並
    經臺灣彰化地方法院檢察署檢察官以94年度毒偵緝字第5號
    、第6號為不起訴處分確定一節，有臺灣高等法院被告前案
    紀錄表1份在卷可參。其於該觀察、勒戒執行完畢釋放後5年
    內，再為本案施用第一級毒品犯行，所為合於毒品危害防制
    條例第23條第2項所定之追訴要件，自應依法論科。
三、按海洛因為毒品危害防制條例第2條第2項第1款所明定之第
    一級毒品，不得非法持有、施用。核被告所為，係犯毒品危
    害防制條例第10條第1項之施用第一級毒品罪。其為施用第
    一級毒品而持有海洛因之低度行為，已為其施用之高度行為
    所吸收，不另論罪。又被告曾因犯恐嚇取財罪，經本院以95
    年度易字第1197號判決判處有期徒刑5月確定，入監執行後
    ，適逢中華民國九十六年罪犯減刑條例公布施行，經裁定減
    刑為有期徒刑2月又15日確定，於96年7月16日執行完畢一節
    ，有前揭臺灣高等法院被告前案紀錄表在卷可稽。被告於上
    開徒刑執行完畢後，5年以內故意再犯本件有期徒刑以上之
    罪，為累犯，應依刑法第47條第1項規定，加重其刑。
四、按施用毒品行為之本質，為藥物濫用、物質依賴，自殘性明
    顯，侵害性卻隱晦。基於施用毒品此一特性，毒品危害防制
    條例第10條第1、2項之刑罰，就須與同條例第20條之保安處
    分比擬觀察，而不應與一般犯罪之刑罰等量齊觀。因此，對
    於施用毒品之犯罪行為人，刑罰之目的，應側重在幫助其遠
    離毒品及戒除毒癮，俾其重返社會正常生活，故對其施以相
    當期間之徒刑，藉以隔離毒品、戒除依賴即可，過度監禁之
    結果，徒然虛擲其生命，並有浪費國家稅收之虞。爰審酌被
    告除上述累犯前科外，另有強盜及詐欺等犯罪前科，有上開
    臺灣高等法院被告前案紀錄表在卷可按，素行不佳；且其曾
    因施用毒品案件，經執行觀察、勒戒後，卻又再犯，顯見其
    未能悔改並記取教訓；惟念及施用毒品犯罪之本質為戕害自
    我身心健康之行為，尚未嚴重破壞社會秩序或侵害他人權益
    ，以及被告於犯後坦承犯行，態度良好，並斟酌其犯罪之動
    機、目的及手段等一切情狀，公訴人於本院審理時，雖以言
    詞對被告求處有期徒刑10月，然本院經審酌上情後，認尚屬
    過重，乃核情量處如主文所示之刑。
五、至於扣案未使用之注射針筒4支、塑膠鏟子1支與鬆緊帶2條
    ，雖均屬被告所有，已據被告陳明在卷，然被告就此等扣案
    物，並未供本件犯行使用，亦據其供述甚明在卷（見本院卷
    第62頁）。按「刑法第38條第1項第2款規定『供犯罪所用或
    供犯罪預備之物』，以屬於犯人者為限，始得沒收之；而此
    得沒收之『供犯罪所用或供犯罪預備之物』，必於犯罪有直
    接關係者，始屬相當（本院51年度台非字第13號判例參照）
    。」最高法院有92年度台非字第231號判決意旨可循。按此
    ，扣案之前揭物品，既與被告之本案犯罪無直接關係，自不
    能沒收，是檢察官於起訴書內請求沒收一節，不能准許，併
    此敘明。
據上論斷，應依刑事訴訟法第273條之1第1項、第284條之1、第
299條第1項前段，毒品危害防制條例第10條第1項，刑法第11條
前段、第47條第1項，判決如主文。
本案經檢察官林于人到庭執行職務。
中    華    民    國    98    年    11    月    24    日
                  刑事第三庭    法  官  陳銘壎
以上正本證明與原本無異。
如不服本判決應於收受判決後10日內向本院提出上訴書狀，並應
敘述具體理由；其未敘述上訴理由者，應於上訴期間屆滿後20日
內向本院補提理由書(均須按他造當事人之人數附繕本)「切勿逕
送上級法院」。
中    華    民    國    98    年    11    月    24    日
                                書記官  楊筱惠
附錄本案論罪科刑法條全文：
毒品危害防制條例第10條第1項
施用第一級毒品者，處6月以上5年以下有期徒刑。


司法院資訊處製作；財團法人民間司法改革基金會備份。
